【裁判字號】    97,訴,2242
【裁判日期】    971231
【裁判案由】    毒品危害防制條例
【裁判全文】
臺灣臺北地方法院刑事判決              97年度訴字第2242號
公  訴  人  臺灣臺北地方法院檢察署檢察官
被      告  甲○○
上列被告因違反毒品危害防制條例案件，經檢察官提起公訴（97
年度毒偵字第3620號），被告於準備程序進行中為有罪之陳述，
經本院合議庭裁定由受命法官獨任進行簡式審判程序後，本院判
決如下：
    主  文
甲○○施用第一級毒品，累犯，處有期徒刑捌月。
    事  實
一、甲○○前曾於民國87年間，因施用毒品案件，經本院以87年
    度易字第2989號裁定送觀察、勒戒後，因認無繼續施用毒品
    之傾向，於87年9 月24日執行完畢出所，並經本院於87年9
    月29日以87年度易字第2989號判決免刑確定；另於91年間因
    施用毒品案件，經本院於91年5 月10日以91年度毒聲字第10
    57號裁定送觀察、勒戒後，因認無繼續施用毒品之傾向，於
    91年7 月10日執行完畢出所，經臺灣臺北地方法院檢察署檢
    察官於91年7 月10日以91年度毒偵字第355 號為不起訴處分
    確定；又於92年間因施用毒品案件，經本院於92年6 月11日
    以92年度毒聲字第1069號裁定令入戒治處所施以強制戒治，
    嗣因法律修正而未執行強制戒治，並經臺灣臺北地方法院檢
    察署檢察官就此施用毒品部分，提起公訴，經本院於94年11
    月17日以94年度訴緝字第166 號判決判處有期徒刑6 月、3
    月確定，並定執行刑為有期徒刑8 月；另於94年間因施用毒
    品案件，經本院於95年1 月16日以94年度訴字第1685號判決
    分別判處有期徒刑9 月、5 月確定，並定應執行刑為有期徒
    刑1 年，上開2 案件經本院於95年3 月13日以95年度聲字第
    270 號定應執行之刑為有期徒刑1 年7 月，於96年2 月15日
    因縮短刑期假釋出監付保護管束，保護管束期間至96年7 月
    6 日期滿，其假釋未經撤銷，未執行之刑以已執行論。詎甲
    ○○猶未戒除毒癮，復基於施用第一級毒品海洛因之犯意，
    於97年9 月28日中午，在其位於臺北市○○區○○路3 段40
    巷30號處所，以將第一級毒品海洛因摻入注射針筒內，再為
    施打之方式，施用海洛因毒品1 次。嗣於97年9 月29日10時
    33分許，因另案遭通緝經警員在上址查獲，而查知上情。
二、案經臺北市政府警察局文山第一分局報請臺灣臺北地方法院
    檢察署檢察官偵查起訴。
    理  由
一、按刑事訴訟法第273 條之1 規定除被告所犯為死刑、無期徒
    刑、最輕本刑為3 年以上有期徒刑之罪、或高等法院管轄第
    一審案件者外，於審判期日前之程序進行中，被告先就被訴
    事實為有罪之陳述時，審判長得告知被告簡式審判程序之旨
    ，並聽取當事人、代理人、辯護人及輔佐人之意見後，裁定
    進行簡式審判程序。經查，本件被告甲○○被訴違反毒品危
    害防制條例乙案，非前開不得進行簡式審判程序之案件，經
    被告於本院行準備程序時就訴事實為有罪之陳述，且經法官
    告知被告簡式審判程序之旨，聽取被告及檢察官之意見後，
    爰依上開刑事訴訟法第273 條之1 之規定，裁定改依簡式審
    判程序審判之，合先敘明。
二、上揭犯罪事實，業據被告於本院行準備程序時坦承不諱（見
    本院97年12月22日準備程序筆錄第2 頁），且被告為警查獲
    時所採尿液經送檢驗結果，呈嗎啡陽性反應，有臺灣尖端先
    進生技醫藥股份有限公司濫用藥物檢驗報告1 份在卷可稽，
    足徵其前開施用毒品自白，與事實相符合，堪予採信。又按
    民國92年7 月9 日新修正之毒品危害防制條例刪除2 犯及3
    犯之規定，一改修法前繁雜之處遇程序，僅將施用毒品者簡
    化區分為初犯、再犯，並認施用毒品者係屬病患性犯人，以
    觀察、勒戒戒除其身癮，並以強制戒治去除其心癮。經觀察
    、勒戒或強制戒治執行完畢釋放後，若係5 年後再犯該條例
    第10條施用毒品罪者，與同條例第20條第1 項、第2 項關於
    「初犯」之處理方式相同，檢察官應先聲請法院裁定令被告
    入勒戒處所觀察、勒戒，並視有無繼續施用毒品傾向，決定
    應予釋放、為不起訴之處分，或應聲請法院裁定令入勒戒處
    所強制戒治；若係5 年內「再犯」同條例第10條施用毒品罪
    者，依同條例第23條第2 項規定，檢察官則應依法追訴。觀
    諸該條例第20條第3 項之修正理由：「觀察、勒戒或強制戒
    治5 年後再犯者，顯見前所實施之觀察、勒戒或強制戒治已
    足以遮斷其施用毒品之癮，為期自新及協助其戒除毒癮，對
    此5 年後再犯者，爰明定仍適用初犯之規定，先經觀察、勒
    戒、強制戒治之程序。」及同條例第23條第2 項之修正理由
    ：「為配合簡化施用毒品犯之刑事處遇程序，並鑑於經觀察
    、勒戒或強制戒治執行完畢釋放後5 年內再犯者，其再犯率
    甚高，原據以實施之觀察、勒戒及強制戒治既已無法收其實
    效，自應施以刑事處遇。」顯然如施用毒品者係前經觀察、
    勒戒或強制戒治等治療程序執行完畢5 年後，始再施用毒品
    之「初犯」，因前所執行之觀察、勒戒或強制戒治已足收戒
    除毒癮之效，自應重新執行觀察、勒戒或強制戒治等治療程
    序，並於治療程序執行完畢後，由檢察官為不起訴處分，毋
    庸對之追訴處罰；反之，在「再犯」之情形，因其先前所為
    治療程序顯未能收戒斷毒癮之效，且考量施用毒品者之再犯
    率偏高，乃簡化其刑事處遇程序，而逕予追訴處罰，不再施
    以治療程序。參酌上開立法理由，修正毒品危害防制條例就
    施用毒品者，祇於「初犯」及「5 年後再犯」2 種情形，有
    其追訴條件之限制，即須於初犯經觀察、勒戒或強制戒治釋
    放後，5 年內均無施用毒品之行為，始能認其前所實施之觀
    察、勒戒或強制戒治已足遮斷毒癮，而得於5 年後再犯時，
    再予適用初犯之規定，重行觀察、勒戒等程序。倘5 年內已
    經再犯，被依法追訴處罰，縱其第3 次（或第3 次以上）施
    用毒品之時間在初犯釋放5 年以後，即與「5 年後再犯」之
    情形有別，且因已於「5 年內再犯」，顯見其再犯率甚高，
    原實施觀察、勒戒或強制戒治，已無法收其實效，而無5 年
    戒斷期之存在，自無再經觀察、勒戒及強制戒治之必要，應
    由檢察官逕行起訴，始符新法修正之本旨（最高法院95年度
    臺非字第59號、第65號判決意旨參照）。查被告本件施用毒
    品犯行非屬「初犯」及「5 年後再犯」之情形，依上開說明
    ，自應依法論科。綜上所述，本件事證明確，被告犯行洵堪
    認定，應依法論科。
三、按海洛因係毒品危害防制條例第2 條第2 項第1 款所規範之
    第一級毒品，被告予以施用，是核被告所為係犯同條例第10
    條第1 項之施用第一級毒品罪。其施用第一級毒品海洛因前
    持有第一級毒品之低度行為，為施用之高度行為所吸收，不
    另論罪。又查被告有事實欄所載之犯罪科刑及執行情形，此
    有臺灣高等法院被告前案紀錄表存卷可按，其受有期徒刑之
    執行完畢後5 年以內再故意犯本件有期徒刑以上之罪，係屬
    累犯，應依刑法第47條第1 項規定加重其刑。爰審酌被告前
    有毒品前科，竟仍不知改悔，陷於毒癮而難以自拔，危害國
    民健康，及其犯罪之動機、手段、於本件犯罪後尚能坦承犯
    行，態度良好等情，量處如主文所示之刑。
據上論斷，應依刑事訴訟法第273條之1、第299條第1項前段，毒
品危害防制條例第10條第1項，刑法第11條、第47條第1項，判決
如主文。
本案經檢察官楊雅清到庭執行職務。
中    華    民    國    97    年    12    月    31    日
                          臺灣臺北地方法院刑事第十七庭
                                      法  官  賴淑美
上正本證明與原本無異。
如不服本判決，應於判決送達後10日內，向本院提出上訴狀。
                                      書記官  許翠燕
中    華    民    國    97    年    12    月    31    日
附錄本件判決論罪科刑法條全文：
毒品危害防制條例第10條
施用第一級毒品者，處六月以上五年以下有期徒刑。
施用第二級毒品者，處三年以下有期徒刑。


司法院資訊處製作；財團法人民間司法改革基金會備份。
